臺灣桃園地方法院刑事判決　　　　　　 95年度交訴字第150號
公　訴　人　台灣桃園地方法院檢察署檢察官
被　　　告　乙○○
　　　　　　　　　　　號5樓
上列被告因肇事遺棄罪等案件，經檢察官提起公訴（95年度偵緝
字第1292號），被告於準備程序進行中為有罪之陳述，經本院合
議庭裁定由受命法官獨任進行簡式審判程序後，本院判決如下：
    主  文
乙○○駕駛動力交通工具肇事，致人傷而逃逸，處有期徒刑陸月
，如易科罰金，以銀元佰元折算壹日。
    事實及理由
一、乙○○於民國92年9 月2 日晚間7 時許，與友人在桃園縣桃
    園市○○路附近飲用啤酒數瓶後，尚未達不能安全駕駛動力
    交通工具之程度（亦未達心神喪失、精神耗弱之程度），駕
    駛懸掛車號BQ-3218 號車牌之自小客車，沿桃園縣桃園市○
    ○路由建國路往昆明路方向行駛；乙○○於同日晚間9 時45
    分許，行經延平路42號前，應注意車輛應在遵行車道內行駛
    ，而依當時情形，又無不能注意之情事，竟疏未注意，將所
    駕駛之自小客車駛入對向車道，適甲○○騎乘車號QQO-062
    號機車行經桃園縣桃園市○○路由昆明路往建國路之方向行
    駛，乙○○所駕駛之汽車車頭逆向撞擊由甲○○所騎乘之車
    號QQO-062 號機車之車頭處，使甲○○人車倒地，受有左足
    大姆趾遠端趾節骨折、右小腿撕裂及多處擦傷之傷害（過失
    傷害部分業據甲○○撤回告訴，由本院另行為不受理之判決
    ）。乙○○明知已肇事致人受傷後，竟未停車處理，並依規
    定對傷者為救護或報警，基於駕駛動力交通工具肇事致人傷
    而逃逸之犯意，繼續駕車離開現場，嗣經路人記下車號，始
    為警循線查知上情。
二、案經桃園縣政府警察局桃園分局報請臺灣桃園地方法院檢察
    署檢察官偵查起訴。
    理  由
一、本件被告乙○○所犯係死刑、無期徒刑或最輕本刑為3 年以
    上有期徒刑以外之罪，其於準備程序中就被訴肇事遺棄之事
    實為有罪之陳述，經本院告知簡式審判程序之旨，並聽取公
    訴人、被告之意見後，爰依刑事訴訟法第273 條之1 第1 項
    規定合議裁定由受命法官獨任進行簡式審判程序，合先敘明
    。
二、訊據被告乙○○對於上開時地，駕駛汽車肇事致被害人甲○
    ○受傷後，未停車處理，並依規定對傷者為救護或報警，仍
    繼續駕車離開現場之肇事遺棄犯行，供承在卷，且有證人即
    被害人甲○○於警詢、偵查中指證明確，復有被害人甲○○
    之診斷證明書、道路交通事故現場圖、道路交通事故調查報
    告表（一）、（二）各1 份、現場照片13幀附卷為憑；而依
    道路交通事故現場圖、道路交通事故調查報告表（一）、（
    二）各1 份、現場與車輛照片13幀顯示，該路段係雙向2 車
    道，中心為分向限制線，被害人甲○○之機車左倒於桃園縣
    桃園市○○路往建國路之車道上，車頭朝中心線方向，車尾
    朝路旁，車頭部位撞損變形，被告所駕駛之汽車為警查獲後
    ，其左側車頭保險桿及前方車牌下方保險桿及其右側，均有
    擦撞之痕跡，足認被告駕駛行駛桃園縣桃園市○○路往昆明
    路方向時，駛入對向車道，汽車車頭撞及被害人甲○○騎乘
    機車之車頭，其有過失甚明。又被告於翌（3） 日上午5 時
    44 分 經警通知至警局調查時，經警測試其呼氣酒精濃度結
    果，其吐氣中之酒精濃度值為每公升0.47毫克，有酒精濃度
    測試單1 紙在卷可稽，然此時距案發之時已逾7 小時，且被
    告辯稱：車禍前有喝一點酒、於車禍發生後尚有喝酒等語，
    是難憑此即認被告於本案交通事故發生前，飲用酒類已達不
    能安全駕駛之程度，且被告此部分之公共危險犯嫌，亦據檢
    察官於95年11月17日以95年度偵緝字第1292號為不起訴處分
    確定；從而，被告上開自白核與事實相符，應信為真實，故
    本件事證明確，被告犯行堪予認定。
三、刑法及刑法施行法部分條文業經於94年2 月2 日修正公布，
    並均於95年7 月1 日施行。按行為後法律有變更者，適用行
    為時之法律，但行為後之法律有利於行為人者，適用最有利
    於行為人之法律，現行刑法第2 條第1 項定有明文。修正後
    刑法第2 條第1 項之規定，係規範行為後法律變更所生新舊
    法律比較適用之準據法，於修正後刑法施行後，應適用修正
    後刑法第2 條第1 項規定之從舊從輕之原則為比較；修正後
    刑法第2 條第2 項，則為同條第1 項之特別規定，於修正後
    刑法施行後，關於非拘束人身自由之保安處分，應依修正後
    刑法第2 條第2 項之規定，適用裁判時之法律。又修正後刑
    法第35條，乃刑之重輕之法定次序與標準，應適用裁判時之
    修正後刑法第35條之規定。修正後刑法第2 條第1 項係採從
    舊從輕原則，適用最有利於行為人之法律。既曰法律，自較
    刑之範圍為廣；除法律有特別規定者（如修正後刑法第2 條
    第2 項非拘束人身自由之保安處分適用裁判時法，修正後刑
    法施行法第9 條之3 規定之情形），應依其規定；或事關執
    行之緩刑之宣告，或犯罪在刑法修正施行前，自首在刑法施
    行後之自首部分，或程序之規定（程序從新，如刑法第40條
    沒收宣告之程序規定），應適用裁判時之修正後刑法之規定
    外；依修正後刑法第2 條第1 項比較時，應就罪刑有關之共
    犯、未遂犯、連續犯、牽連犯、結合犯，以及累犯加重，自
    首減輕暨其他法定加減原因（如身分加減）與加減例等一切
    情形，綜其全部之結果而為比較後，整個之適用，不能割裂
    而分別適用有利益之條文。關於易科罰金之折算標準、易服
    勞役之折算標準及期限、罰金與死刑是否併予執行、多數有
    期徒刑定應執行之刑時之最高刑期之限制等之修正，事涉行
    為人易刑折算標準金額之多寡與期限之長短及定執行刑時能
    否就罰金刑併予執行或有期徒刑定應執行之刑時最高度之限
    制，亦均屬依修正後刑法第2 條第1 項所應比較適用法律之
    範圍。拘束人身自由之保安處分，並非屬修正後刑法第2 條
    第2 項規定應適用裁判時法之範圍，除有特別規定者外，亦
    屬應依修正後刑法第2 條第1 項比較適用之法律；從刑附屬
    於主刑，除法律有特別規定者外，依主刑所適用之法律（以
    上參考最高法院95年5 月23日刑事庭第8 次會議決議及最高
    法院24年上字第4634號、24年上字第5292號、27年上字第
    2615號判例）。經查，被告行為後，刑法第41條第1 項有關
    易科罰金之折算標準已於94年1 月7 日修正、同年2 月2 日
    公布，罰金罰鍰提高標準條例第2 條並於95年5 月17日修正
    刪除，均自95年7 月1 日施行，有關易科罰金之折算標準，
    被告行為時之易科罰金折算標準，修正前罰金罰鍰提高標準
    條例第2 條前段（現已刪除）規定，就其原定數額（1 元以
    上3 元以下）提高為100 倍折算1 日，則本件被告行為時之
    易科罰金折算標準，應以銀元100 元以上300 元以下折算1
    日，經折算為新臺幣後即以新臺幣300 元以上90 0元以下折
    算1 日，惟95年7 月1 日施行之刑法第41條第1 項前段則規
    定：「犯最重本刑為5 年以下有期徒刑以下之刑之罪，而受
    6 個月以下有期徒刑或拘役之宣告者，得以新臺幣1000元、
    2000元或3000元折算一日，易科罰金。」，比較修正前後之
    易科罰金折算標準，以修正施行前之規定，較有利於被告，
    依修正後刑法第2 條第1 項前段之規定，應適用行為時即修
    正前刑法第41條第1 項前段、修正前罰金罰鍰提高標準條例
    第2 條之規定較有利於被告。
四、核被告乙○○所為，係犯行為時之刑法第185 條之4 之駕駛
    動力交通工具肇事致人傷而逃逸罪。爰審酌被告駕車未在遵
    行車道內行駛，撞及對向車道騎乘機車之被害人甲○○而肇
    事致人受傷，不依規定停車救護、報警，而駕車逃逸，犯後
    坦承犯行，並與被害人甲○○達成和解，取得被害人甲○○
    之諒解，態度尚佳及其他一切情狀，量處如主文所示之刑，
    並諭知易科罰金之折算標準，以示懲儆。
據上論斷，依刑事訴訟法第273 條之1 、第299 條第1 項前段，
刑法第2 條第1 項前段、95年7 月1 日修正施行前之刑法第185
條之4 、第41條第1 項前段、修正前罰金罰鍰提高標準條例第2
條，判決如主文。
本案經檢察官鍾雅蘭到庭執行職務。
中　　華　　民　　國　　96　　年　　1 　　月　　31　　日
                  刑事第四庭    法　官　陳心婷
上正本證明與原本無異。
如不服本判決，應於判決送達後10日內向本院提出上訴狀（應附
繕本）。
                                書記官　陳青瑜
中　　華　　民　　國　　96　　年　　2 　　月　　 1　　日
附錄本件論罪科刑法條：
中華民國刑法第185條之4
駕駛動力交通工具肇事，致人死傷而逃逸者，處六月以上五年以
下有期徒刑。
